【裁判字號】    90,上訴,1092
【裁判日期】    900928
【裁判案由】    違反槍砲彈藥刀械管制條例等
【裁判全文】
臺灣高等法院刑事判決                            九十年度上訴字第一九二號
    上  訴  人
    即  被  告  甲○○
右上訴人因違反槍砲彈藥刀械管制條例等案件，不服臺灣臺北地方法院九十年度訴字
第一一七號，中華民國九十年二月二十一日第一審判決（起訴案號：臺灣臺北地方法
院檢察署八十九年度偵字第一七七七六號），提起上訴，本院判決如左：
    主  文
原判決撤銷。
甲○○未經許可，持有可發射子彈具有殺傷力之改造玩具手槍，累犯，處有期徒刑壹
年肆月，併科罰金新台幣伍萬元，罰金如易服勞役，以銀元參佰元即新台幣玖佰元折
算壹日。
扣案改造仿貝瑞塔玩具手槍（含彈匣壹個，槍號ＦＳ九七０八，槍枝管制編號：00
00000000）壹把沒收。
    事  實
一、甲○○曾於民國八十一年間因違反麻醉藥品管理條例、藥物藥商管理法案件，經
    台灣台中地方法院以八十二年一月十五日八十一年度訴緝字第四七二號判決判處
    有期徒刑一年、一年六月，應執行有期徒刑二年三月確定。又於八十一年間因違
    反麻醉藥品管理條例案件，經台灣台中地方法院於八十二年二月十日八十二年度
    訴字第二００五號判決判處有期徒刑三年確定。上開三罪經裁定應執行有期徒刑
    五年，於八十四年二月十六日假釋出監，至八十六年六月十一日假釋縮刑期滿執
    行完畢。詎仍不知悔改，於不詳時、地，自不詳人士處，取得可供擊發子彈，具
    有殺傷力之改造仿貝瑞塔玩具手槍（含彈匣一個，槍號ＦＳ九七０八，槍枝管制
    編號：0000000000）一把，未經許可持有。迨至八十九年六月二十六
    日下午一時二十分許，甲○○攜帶上開改造玩具手槍搭乘不知情之友人林明展（
    業經檢察官為不起許處分）所騎乘車牌號碼ＱＸＥ─三六五機車，途經台北市○
    ○○路、市○○道口，為警查獲，並在甲○○左褲袋內起出上開改造玩具手槍（
    含彈匣）一把。
二、案經台北市政府警察局中正第一分局報請台灣台北地方法院檢察署檢察官偵查起
    訴。
    理  由
壹、認定犯罪事實所憑之證據及理由
一、右揭持有改造玩具手槍被查獲之事實，迭據上訴人即被告甲○○於警訊、檢察官
    訊問及原審、本院審理時坦承不諱（見偵字第一七七七六號卷第七、八、四二頁
    、原審卷第二六頁、本院卷第七二頁），核與證人林明展於警訊及檢察官訊問時
    指證查獲上開改造玩具手槍情節相符（見偵字第一七七七六號卷第十一、四七、
    四八頁），並有上開改造玩具手槍一把，扣案可資佐證。
二、扣案改造玩具手槍，實係由仿ＢＥＲＥＴＴＡ廠半自動手槍製造之金屬玩具手槍
    ，更換土造金屬撞針及已貫通之土造金屬槍管改造而成之改造手槍，雖欠缺復進
    簧及復進簧桿，惟仍可供擊發子彈使用，認具殺傷力等情，有內政部警政署刑事
    警察局（以下簡稱刑事警察局）八十九年六月三十日刑鑑字第八二六八三號鑑驗
    通知書一紙在卷可稽（見核退字第一０九七號卷第十二頁）。
三、本院為求慎重，再將扣案改造玩具手槍送請刑事警察局採試射法鑑驗有無殺傷力
    ，經刑事警察局鑑識人員裝填玩具金屬彈殼、底火、玩具槍用底火片（替代火藥
    ），及重量０．八八克、直徑六公厘鋼珠組合而成之子彈實際試射結果，測得其
    彈丸速度為每秒二０五公尺，動能為一八．四九焦耳，單位面積動能為每平方公
    分六五．四焦耳。依日本科學警察研究所之研究結果，彈丸單位面積動能達每平
    方公分二０焦耳，足以穿入人體皮肉層等情，有刑事警察局九十年八月七日刑
    鑑字第一五九四八三號函附卷可按（見本院卷為四一頁）。足認上開改造玩具手
    槍發射彈丸之動能顯足以穿入人體皮肉層，具有殺傷力。
四、被告係成年人，並非喜歡把玩玩具手槍之幼童，如不知上開改造玩具手槍有殺傷
    力，應無加以持有並攜帶外出之理，且被告既尚知隱匿其攜帶之槍枝，致證人林
    明展不知其情（見偵字第一七七七六號卷第十一頁背面）。且被告於本院審理時
    亦供述雖不知上開槍枝種類，惟知悉有用處等語（見本院卷第七四頁），堪認被
    告明知上開改造玩具手槍有殺傷力。
五、至被告雖供述上開改造玩具手槍原係乙○○所持有，伊於八十九年四月底，在基
    隆市○○區○○路十一巷八號三樓乙○○住處，因乙○○積欠伊新台幣（下同）
    二千元不還，乃趁乙○○洗澡機會，予以竊取等語。惟證人乙○○於警訊中堅決
    否認積欠被告二千元，及持有上開改造玩具手槍為被告所竊（見偵字第一七七七
    六號卷第十三頁背面），則被告所供述槍枝來源，已嫌無據。再者，若謂因他人
    區區二千元欠款，即致竊取他人槍枝，亦反於事理。被告所辯上情，不能採取，
    併予敘明。
貳、論罪科刑之理由及對原判決之審查
一、核被告所為，係犯槍砲彈藥刀械管制條例第十一條第四項之未經許可持有可發射
    子彈具殺傷力之改造玩具手槍罪。被告行為後，槍砲彈藥刀械管制條例第十一條
    業於八十九年七月五日修正公布，比較修正前後規定，該罪法定刑並未變更，是
    依刑法第二條第一項前段規定，應適用條正後規定。被告有如事實欄所載之犯罪
    、科刑及徒刑之執行情形，有台灣高等法院檢察署刑案資料簡覆表在卷可稽。被
    告受有期徒刑執行完畢後，五年以內再犯有期徒刑以上之本罪，應依刑法第四十
    七條規定論以累犯，並加重其刑。
二、原審以被告罪證明確，據以論罪科刑，固非無見。惟原判決未於事實欄中認定並
    記載被告持有之改造玩具手槍有殺傷力，致判決理由失所依據，即有不合。又被
    告所持有之改造玩具手槍，應非竊取而來，原判決認定被告另犯竊盜罪，亦有未
    洽。被告上訴意旨指摘原判決量刑過重，提起上訴，雖無理由。惟原判決既有上
    開可議之處，即屬無可維持，應由本院予以撤銷改判。
三、爰審酌被告素行不良，取得改造玩具手槍攜帶外出，擁槍自重，危害社會治安程
    度不輕。惟被告所持有者為改造玩具手槍，威力並不強大，復未持有子彈，犯罪
    情節尚非嚴重，及被告犯罪之動機、目的、手段並犯罪後態度等一切情狀，量處
    如主文第二項所示之刑。罰金部分，並諭知易服勞役之折算標準。
四、扣案之上開改造玩具手槍（含彈匣一個），為違禁物，應依刑法第三十八條第一
    項第一款規定宣告沒收。
五、按保安處分係對受處分人將來之危險性所為拘束其身體、自由等之處置，以達教
    化與治療之目的，為刑罰之補充制度。本諸法治國家保障人權之原理及刑法之保
    護作用，其法律規定之內容，應受比例原則之規範，使保安處分之宣告，與行為
    人所為行為之嚴重性、行為人所表現之危險性，及對於行為人未來行為之期待性
    相當。是以槍砲彈藥刀械管制條例第十九條第一項規定：「犯第七條、第八條、
    第十條、第十一條、第十二條第一項至第三項、第十三條第一項至第三項之罪，
    經判處有期徒刑者，應於刑之執行完畢或赦免後，令入勞動場所，強制工作，其
    期間為三年。」之解釋適用，即應依合憲法律解釋原則，本於憲法第二十三條所
    定之比例原則，依行為人有無預防矯治其社會危險性之必要，限制其中不具社會
    危險性之受處分人之身體、自由部分，其所採措施與所欲達成預防矯治之目的及
    所需程度，於個案中具體判斷之，而不應解釋為必須一律宣告強制工作，為司法
    院大法官會議釋字第四七一號解釋所揭示意旨。經查，被告自八十年至九十年間
    所犯為違反麻醉藥品管理條例、藥物藥商管理法、毒品危害防制條例之罪，有臺
    灣高等法院被告全國前案紀錄表在卷可憑。且被告係持有威力尚不強大之改造玩
    具手槍一把，並未持有子彈，復未曾持以犯罪。斟酌上情，尚難認定被告有犯罪
    之習慣，或以犯罪為常業，或因遊蕩或懶惰成習而犯罪，及具有社會危險性，有
    施以保安處分矯治其犯罪習性或社會危險性之必要。揆諸上開說明，本院認為被
    告經判處有期徒刑，已足以達到預防其再犯之特別目的，因認對被告尚無宣告保
    安處分以預防矯治其社會危險性之必要，應無槍砲彈藥刀械管制條例第十九條第
    一項或刑法第九十條第一項規定之適用，故不併予宣告於刑之執行完畢或赦免後
    ，令入勞動場所強制工作，併此敘明。
參、不能證明被告有公訴意旨所指犯行部分
一、公訴意旨略以：被告於八十九年四月底，在基隆市○○區○○路十一巷八號三樓
    乙○○住處，趁乙○○洗澡機會，竊取上開改造玩具手槍，因認被告犯有刑法第
    三百二十條第一項之竊盜罪嫌等語。
二、按被告之自白，不能作為有罪判決之唯一證據，仍應調查其他必要之證據，以察
    其是否與事實相符，刑事訴訟法第一百五十六條第二項定有明文。
三、經查，被告雖自白行竊上開改造玩具手槍，惟並無其他補強證據足資證明被告自
    白與事實相符，已如理由壹、五所述。依上開說明，自不能僅憑被告之自白，即
    據以認定被告有竊盜犯行。此外，本院復查無其他積極證據足資證明被告有公訴
    意旨所指竊盜犯行。不能證明被告犯竊盜罪，原應諭知被告無罪之判決，惟公訴
    人認此與上開經論罪科刑部分，有牽連犯之裁判上一罪關係，爰不另為無罪之諭
    知，併予敘明。
肆、適用之法律
一、刑事訴訟法第三百六十九條第一項前段、第三百六十四條、第二百九十九條第一
    項前段。
二、槍砲彈藥刀械管制條例第十一條第四項。
三、刑法第二條第一項前段、第十一條前段、第四十七條、第四十二條第二項、第三
    十八條第一項第一款。
四、罰金罰鍰提高標準條例第二條。
五、現行法規所定貨幣單位折算新台幣條例第二條。
本案經檢察官楊楚猛到庭執行職務。
中      華      民      國      九十      年      九    月    二十八    日
                              臺灣高等法院刑事第二十庭
      審判長法  官  葉  麗  霞
                                        法  官  林  勤  綱
                                        法  官  李  錦  樑
右正本證明與原本無異。
如不服本判決應於收受送達後十日內向本院提出上訴書狀，其未敘述上訴之理由者並
得於提起上訴後十日內向本院補提理由書（均須按他造當事人之人數附繕本）。
                                        書記官  郭  台  發
中      華      民      國      九十      年      十    月      二      日
附錄：本案論罪科刑法條全文
槍砲彈藥刀械管制條例第十一條第四項
未經許可，製造、販賣或運輸第四條第一項第一款所稱其他可發射金屬或子彈具有殺
傷力之各式槍砲者，處五年以上有期徒刑，併科新臺幣一千萬元以下罰金。
未經許可，轉讓、出租或出借前項所列槍砲者，處三年以上十年以下有期徒刑，併科
新臺幣七百萬元以下罰金。
意圖供自己或他人犯罪之用，而犯前二項之罪者，處無期徒刑或七年以上有期徒刑，
併科新臺幣一千萬元以下罰金。
未經許可，持有、寄藏或意圖販賣而陳列第一項所列槍砲者，處一年以上七年以下有
期徒，併科新臺幣七百萬元以下罰金。
第一項至第三項之未遂犯罰之。


司法院資訊處製作；財團法人民間司法改革基金會備份。
